【裁判字號】    99,台上,1302
【裁判日期】    990304
【裁判案由】    違反毒品危害防制條例
【裁判全文】
最高法院刑事判決            九十九年度台上字第一三０二號
上  訴  人  乙○○
選任辯護人  宋永祥律師
            蔡其龍律師
上列上訴人因違反毒品危害防制條例案件，不服台灣高等法院台
中分院中華民國九十八年十一月二十六日第二審判決（九十八年
度上訴字第一七五七號，起訴案號：台灣南投地方法院檢察署九
十八年度偵字第一０五０號），提起上訴，本院判決如下：
    主  文
原判決關於乙○○部分撤銷，發回台灣高等法院台中分院。
    理  由
原判決認定上訴人乙○○有其事實欄所載犯行，因而撤銷第一審
關於上訴人部分之科刑判決，改判仍論上訴人共同運輸第三級毒
品罪，處有期徒刑貳年拾月，並為相關從刑之宣告；固非無見。
惟查：（一）、行為後法律有變更者，適用行為時之法律。但行
為後之法律有利於行為人者，適用最有利於行為人之法律；刑法
第二條第一項定有明文。上訴人行為後，毒品危害防制條例第四
條、第十七條業經修正，並於民國九十八年五月二十日公布，而
修正後該條例第四條第三項販賣第三級毒品罪之法定刑，有關罰
金刑部分已由新台幣五百萬元以下提高為新台幣七百萬元以下；
同條例第十七條原規定「犯第四條第一項至第四項、第五條第一
項至第四項前段、第六條第一項至第四項、第七條第一項至第四
項、第八條第一項至第四項、第十條或第十一條第一項、第二項
之罪，供出毒品來源，因而破獲者，得減輕其刑。」改列第一項
，修正為「犯第四條至第八條、第十條或第十一條之罪，供出毒
品來源，因而查獲其他正犯或共犯者，減輕或免除其刑。」另增
訂第十七條第二項：「犯第四條至第八條之罪於偵查及審判中均
自白者，減輕其刑」。原判決以該條例第三十六條規定：「本條
例自公布後六個月施行」，認新修正之毒品危害防制條例應自九
十八年十一月二十日起生效施行（見原判決第八頁第九至十三行
），並比較新、舊法規定後，以修正後之毒品危害防制條例較有
利於上訴人，依刑法第二條第一項但書，應適用修正後毒品危害
防制條例之規定（見原判決第八頁第十八至二十行）。卷查，上
訴人於九十八年二月二十四日十四時四十分許受領夾藏愷他命之
包裹後，隨即為埋伏員警當場查獲，於警詢即供述扣案之愷他命
係甲○○所有而委其代收等語（見警卷第三頁），警方亦查獲共
犯即同案被告甲○○。原判決雖採證人即承辦警員張哲育於原審
審理時之證詞，以警方在本件夾藏愷他命之電子磅秤私運入境前
，即已接獲線報，而對包括同案被告甲○○在內之相關對象聲請
實施通訊監察獲准，自通訊監察中得悉甲○○等人欲以電子磅秤
夾帶毒品走私運輸入境，乃提供貨運公司名稱、貨品名稱即電子
儀器及可能之收件人等訊息，通知航警局人員加強安檢而查獲等
情，認上訴人於警詢之供述，不符毒品危害防制條例第十七條第
一項減輕或免除其刑之要件。惟對甲○○實施通訊監察之通訊監
察書、通訊監察譯文，有何具體內容足為發覺本件運輸愷他命之
直接或間接證據？另張哲育於第一審審理中所證：「我有以函通
知航警局，協助加強安檢，監控一批電子儀器。」等語（見一審
卷九十八年十一月十二日審理筆錄），該函文內容如何？是否得
悉甲○○等人欲以電子磅秤夾帶毒品走私運輸入境？所謂電子儀
器是否指電子磅秤？查獲甲○○之時間究在查獲上訴人之前或之
後？均攸關本件警方是否依上訴人之供述始查獲甲○○，而有該
第十七條第一項減輕或免除其刑之適用。原審就此未予查明，遽
為不利上訴人之認定，洵有調查職責未盡之違法。（二）、判決
不載理由者當然為違背法令，所謂判決不載理由，係指依法應記
載於判決理由內之事項不予記載，或記載不完備者而言，此為刑
事訴訟法第三百七十九條第十四款上段之當然解釋。而有罪之判
決書，對於被告有利之證據不採納者，應說明其理由，復為刑事
訴訟法第三百十條第二款所明定。故有罪判決書對於被告有利之
證據，如不加以採納，必須說明其不予採納之理由，否則即難謂
非判決不備理由之違法。本件「電子秤夾藏Ｋ他命」乙案，係財
政部台北關稅局（下稱台北關稅局）於九十八年二月二十四日上
午三時三十分在台北關「榮儲快遞進口專區」C1通關案件，以Ｘ
光檢測發現可疑，隨即欄檢，於同日上午三時五十分通知貨品報
關人黃貴星到場，並與內政部警政署航空警察局（下稱航警局）
案檢隊人員會同查獲，有台北關稅局扣押貨物收據及搜索筆錄足
憑（見警卷第五十一頁），其內記載搜索時間、經過及備註欄記
載移送航警局安檢隊偵辦等語，並有該局九十八年二月二十四日
遞移字第0980100025號移送航警局偵辦函可證（見警卷第四十九
、五十頁），依該函說明欄第四點圈選□欄，勾選「本局會同貴
局查獲案件，若需發布新聞請先知會本局」欄，而未勾選「本局
依據貴局通報查獲」欄。又航警局接獲移送案件後，隨即通知報
關人員黃貴星到場查扣並製作警詢筆錄，循線得知收貨人為「彥
宏電機行乙○○」後，於同日下午二時四十分，由「速遞物流」
公司配合將貨品送至台中市○○路上訴人經營之機車行簽收時，
將上訴人逮捕。上訴人即向執勤警員告知真正貨主為甲○○及其
住處等，旋即查獲甲○○。而航警局於同日下午四時五十分將偵
辦上訴人運輸毒品案件及相關證物移交內政部警政署刑事警察局
（下稱刑事警察局）收受，亦有移交清冊可按。如果無訛，本件
似由台北關稅局會同航警局查獲，非由刑事警察局或南投縣警察
局依監聽內容循線查獲，刑事警察局係於航警局移交後始得知，
此攸關上訴人是否符合自白減刑之要件。原判決未斟酌上開有利
上訴人之證據，復未於理由內說明不予採納之理由，亦有理由不
備之可議。上訴意旨指摘原判決不當，尚非全無理由，應認原判
決關於乙○○部分有撤銷發回更審之原因。
據上論結，應依刑事訴訟法第三百九十七條、第四百零一條，判
決如主文。
中    華    民    國  九十九  年    三    月    四    日
                      最高法院刑事第八庭
                          審判長法官  洪  文  章
                                法官  王  居  財
                                法官  郭  毓  洲
                                法官  黃  梅  月
                                法官  邱  同  印
本件正本證明與原本無異
                                      書  記  官
中    華    民    國  九十九  年    三    月    八    日
                                                      Ｑ

司法院資訊處製作；財團法人民間司法改革基金會備份。
